【裁判字號】    91,訴,3463
【裁判日期】    920213
【裁判案由】    偽造文書等
【裁判全文】
臺灣高雄地方法院刑事判決                        九十一年度訴字第三四六三號
    公  訴  人  臺灣高雄地方法院檢察署檢察官
    被      告  乙○○  男  二.
右列被告因偽造文書等案件，經檢察官提起公訴（九十一年度偵字第一００四六號）
，本院判決如左：
    主  文
乙○○連續行使偽造私文書，足以生損害於他人，處有期徒刑陸月，如易科罰金，以
參佰元折算壹日，扣案之易利信Ｔ２０行動電話乙支，沒收；又變造國民身分證，足
以生損害於他人，處有期徒刑參月，如易科罰金，以參佰元折算壹日，扣案變造之甲
○○名義之國民身分證上換貼之乙○○照片壹張，沒收；應執行有期徒刑柒月，如易
科罰金，以參佰元折算壹日，緩刑參年，扣案之易利信Ｔ２０行動電話乙支、變造之
甲○○名義之國民身分證上換貼之乙○○照片壹張，均沒收。
    事  實
一、乙○○明知其於民國九十年三月間，在高雄市○○區○○路與七賢路交岔口附近
    ，向真實姓名年籍不詳綽號「阿發」之成年男子以新台幣（下同）一千五百元之
    代價購得0000000000號行動電話之ＳＩＭ卡，係盜拷自陳榮山向中華
    電信股份有限公司（以下簡稱中華電信公司）承租使用之行動電話號碼，竟基於
    意圖為自己不法利益及行使上開盜拷ＳＩＭ卡之概括犯意，自同年三月間起至五
    月底止，連續多次以無線盜用他人電信設備通信，使中華電信股份有限公司（下
    稱中華電信公司）陷於錯誤，誤認乙○○係0000000000號ＳＩＭ晶片
    卡之合法使用權人而提供通訊服務，並將通訊費用列入陳榮山之帳單，連續獲得
    免費使用行動電話通訊之財產上不法利益，共計新台幣（下同）四千四百三十九
    元。又乙○○於九十年三月十二日十八時四十五分許，在台中縣烏日鄉地區拾獲
    甲○○所遺失之國民身分證，竟意圖為自己不法之所有，而將該張國民身分證侵
    占入為己，並基於變造特種文書之犯意，於同年月十六日某時許，在其高雄市○
    ○區○○路一七七號七樓之五住處，將其自身之相片換貼於上開甲○○之國民身
    份證之照片欄內，予以變造前開身分證，足以生損害於甲○○及戶政機關管理之
    正確性。嗣因乙○○之妻丙○○於九十年五月十五日三時四十五分，報警查獲上
    情，並扣得上開變造之身分證乙張與易利信Ｔ２０行動電話乙支。
二、案經高雄市政府警察局左營分局移送臺灣高雄地方法院檢察署檢察官偵查起訴。
    理  由
一、右揭犯罪事實業據被告乙○○於警訊、偵查中及本院審理時均坦承不諱，核與被
    害人甲○○及被告之妻丙○○於警訊時所陳述情節相符，並有上開行動電話乙支
    、變造之身分證乙張扣案可稽，復有行動電話租用申請書影本、上述00000
    00000號門號九十年四、五、六月份之欠費明細清單及被害人甲○○之身分
    證影本各乙份在卷足稽。被告之自白足認與事實相符，其事證明確，被告犯嫌洵
    堪認定。
二、按ＳＩＭ卡上之行動電話號碼（即俗稱之外碼），僅行動電話通信業者方有權（
    或授權他人）製作，將之輸錄於ＳＩＭ卡之晶片內之電磁紀錄，可傳輸至行動電
    話通信業者之電腦網路交換控制中心供比對查核，決定是否准許該使用者通信及
    記帳之用，屬刑法第二百二十條第二項之準文書。又按電信法第五十六條第一項
    之罪，係以意圖為自己或第三人不法之利益，使用有線、無線或其他電磁方式，
    盜接或盜用他人電信設備通信者為要件，本罪之處罰詐得免繳電信通信費用之不
    法利益規定，乃刑法詐欺得利罪之特別法，依特別法優於普通法之原則，自毋庸
    再論以刑法詐欺得利罪。次按本罪構成要件所稱以有線、無線或其他電磁方式，
    盜接或盜用他人電信設備通信者，並不限於以盜拷他人行動電話之序號、內碼等
    資料於自己之手機內，為盜用之唯一方式，其他諸如：利用他人住宅內之有線電
    話，盜打他人電話為通信行為；或在住宅外之電話接線箱內，盜接他人之有線電
    話線路，以自己之電話機盜打他人電話為通信行為；或意圖為自己不法之所有，
    竊取他人之行動電話手機，進而為盜打通信之行為；或僅以使用竊盜之意思，擅
    取他人之行動電話手機為盜打通信之行為等，不一而足，皆成立本罪。
三、核被告所為，係犯刑法第二百十六條、第二百二十條第二項、第二百十條之行使
    偽造準私文書罪、電信法第五十六條第一項意圖為自己不法之利益以無線方式盜
    用他人電信設備通信罪、刑法第三百三十七條侵占遺失物罪、刑法第二百十二條
    變造特種文書罪。又被告先後多次盜打使用盜拷他人ＳＩＭ卡之行為，其時間緊
    接、方法相同，所犯又係構成要件相同之罪名，顯係基於概括犯意為之，為連續
    犯，均應依刑法第五十六條之規定論以一罪，並加重其刑。再被告盜打行使盜拷
    他人ＳＩＭ卡之行為，係一行為同時觸犯行使偽造準私文書罪及意圖為自己不法
    之利益以無線方式盜用他人電信設備通信罪之罪名，為想像競合犯，應從一重之
    行使偽造準私文書罪處斷。至於被告所犯前開侵占遺失物與偽造（公訴人誤載為
    偽造）特種文書二罪間，有方法、結果之牽連關係，應依刑法第五十五條從一重
    變造特種文書罪處斷。另被告所犯行使偽造準私文書罪與變造特種文書罪間，犯
    意各別，且罪名互異，應併合處罰。公訴人漏未記載行使偽造準私文書之起訴法
    條，惟已於起訴事實欄載明該犯罪事實，本院自應予以審理，併此敘明。爰審酌
    被告並無前科記錄，有卷存臺灣高等法院高雄分院被告全國前案紀錄表可稽，因
    一時貪念，致罹刑章，且犯後坦承犯行，態度良好，及犯罪所生之損害等一切情
    狀，分別量處如主文所示之刑，及易科罰金折算標準，並定應其執行刑，以資懲
    儆。又被告前未曾受有期徒刑以上刑之宣告，此有臺灣高等法院被告全國前案紀
    錄表在卷足參，其深表悔悟，並已付清盜打之電信費用，有卷存收據可證，經此
    刑之宣告後，應知警惕而無再犯之虞，本院因認暫不執行其刑為當，予以宣告緩
刑三年，用啟自新。
四、扣案之易利信Ｔ２０行動電話一支及變造之甲○○名義之國民身分證上換貼之乙
    ○○照片一張，為被告所有供且犯罪所用之物，均應同依刑法第三十八條第一項
    二款規定沒收。
五、據上論斷，應依刑事訴訟法第二百九十九條第一項前段、電信法第五十六條第一
    項、刑法第十一條前段、刑法第五十六條、第二百十六條、第二百二十條第二項
    、第二百十條、第二百十二條、第三百三十七條、第五十五條、第五十一條第五
    款、第四十一條第一、二項、第七十四條第一款、第三十八條第一項第二款，罰
    金罰鍰提高標準條例第一條前段、第二條，判決如主文。
本案經檢察官陳正達到庭執行職務。
中      華      民      國      九十二      年      二      月  十三    日
                                  臺灣高雄地方法院刑事第七庭
                                      法  官  曾吉雄
右正本證明與原本無異。
如不服本判決，應於判決送達後十日內，向本院提出上訴狀。
中      華      民      國      九十二      年      二      月  十三    日
                                      書記官   唐美玲
附錄本案論罪科刑法條全文
刑法第二百十六條
行使第二百十條至第二百十五條之文書者，依偽造、變造文書或登載不實事項或使登
載不實事項之規定處斷。
刑法第二百十條
偽造、變造私文書，足以生損害於公眾或他人者，處五年以下有期徒刑。
刑法第三百三十七條
意圖為自己或第三人不法之所有，而侵占遺失物、漂流物或其他離本人所持有之物者
，處五百元以下罰金。
刑法第二百十二條
偽造、變造護照、旅券、免許證、特許證及關於品行、能力、服務或其他相類之證書
、介紹書，足以生損害於公眾或他人者，處一年以下有期徒刑、拘役或三百元以下罰
金。
電信法第五十六條第一項
意圖為自己或第三人不法之利益，以有線、無線或其他電磁方式，盜接或盜用他人電
信設備通信者，處五年以下有期徒刑、拘役或併科新臺幣十五萬元以下罰金。


司法院資訊處製作；財團法人民間司法改革基金會備份。
